【裁判字號】    98,易,189
【裁判日期】    980821
【裁判案由】    竊盜等
【裁判全文】
臺灣苗栗地方法院刑事判決              98年度易字第189號
公  訴  人  臺灣苗栗地方法院檢察署檢察官
被      告  丙○○
                      3號
選任辯護人  林家慶律師
被      告  甲○○
選任辯護人  許盟志律師
上列被告因竊盜等案件，經檢察官提起公訴（97年度偵字第3171
號），本院判決如下：
    主    文
丙○○共同犯攜帶兇器竊盜罪伍次，各處有期徒刑陸月，如易科
罰金，均以新臺幣壹仟元折算壹日，油壓剪壹支沒收。應執行有
期徒刑貳年，如易科罰金，以新臺幣壹仟元折算壹日，油壓剪壹
支沒收。
甲○○故買贓物伍次，均累犯，各處有期徒刑伍月，如易科罰金
，均以新臺幣壹仟元折算壹日。應執行有期徒刑壹年捌月，如易
科罰金，以新臺幣壹仟元折算壹日。
    犯罪事實
一、丙○○與楊世安（緝獲後，現另案偵辦中）共同意圖為自己
    不法之所有，於附表所示之時地，以附表所示之方法，先後
    5 次（檢察官起訴書認係先後6 次，應予更正）由丙○○駕
    駛車牌號碼V8-9938 號自用小客車搭載楊世安，共同前往如
    附表所示之臺灣高速鐵路股份有限公司（下稱臺灣高鐵公司
    ）路段，由丙○○負責把風及接應，並由楊世安以自備在客
    觀上對人之生命、身體、安全構成威脅，可供兇器使用之油
    壓剪1 支，下車剪取如附表所示路段之臺灣高鐵公司接地銅
    線，得手後即由楊世安以其所使用之0000-000000 號行動電
    話，撥打丙○○所使用之0000-000000 號行動電話前來接應
    。隨後由丙○○駕駛前揭自用小客車搭載楊世安，由楊世安
    於車內將上開竊得之接地銅線剝皮後，將竊得如附表所示數
    量（編號4 除外）之接地銅線載往變賣。
二、甲○○前於民國95年間，因贓物案件，為臺灣高等法院判處
    有期徒刑4 月確定，嗣因減刑，減為有期徒刑2 月，於96年
    11月20日易科罰金執行完畢。甲○○係位於桃園縣蘆竹鄉○
    ○路○ 段533 之1 號寬億企業社資源回收場之負責人，其明
    知丙○○、楊世安載來變賣之接地銅線均為贓物，竟於附表
    編號1 、2 、3 、5 、6 所示時間，先後5 次，以數千元至
    數萬元不等之價格，購入如附表所示數量（編號4 除外）之
    臺灣高鐵公司接地銅線，而故買贓物。
三、案經臺灣高鐵公司訴由內政部警政署高鐵警務段報告臺灣苗
    栗地方法院檢察署檢察官偵查起訴。
    理    由
壹、證據能力部分：
一、被告丙○○部分，本案下列引用之供述及非供述證據，經本
    院依法踐行調查證據程序，公訴人、被告丙○○及其選任辯
    護人均不爭執各該證據之證據能力（見本院卷第138 頁），
    且亦查無依法應排除其證據能力之情形，是後述所引用之證
    據，皆有證據能力。
二、被告甲○○部分，被告甲○○之選任辯護人主張同案被告丙
    ○○之警詢、偵訊筆錄關於銷贓地點之陳述，均無證據能力
    等語（見本院卷第50頁）。查：
  (一)被告丙○○之警詢筆錄，屬被告甲○○以外之人於審判外之
    陳述，依刑事訴訟法第159 條第1 項規定，不得作為證據。
  (二)至於丙○○之偵訊筆錄，衡以被告以外之人（包括證人、鑑
    定人、告訴人、被害人及共同被告等）於偵查中向檢察官所
    為之陳述，除顯有不可信之情況者外，得為證據，刑事訴訟
    法第159 條之1 第2 項定有明文。而檢察官代表國家偵查犯
    罪，依法有訊問被告、證人及鑑定人之權力，且對被告有利
    、不利之情形均應注意，況徵諸實務運作，檢察官實施刑事
    偵查程序，亦能恪遵法定程序之要求，不致有違法取證情事
    ，可信度極高，是被告以外之人前於偵查中已具結而為證述
    ，除反對該項供述得具有證據能力之一方，已釋明「顯有不
    可信之情況」之理由外，不宜遽指該證人於偵查中之陳述不
    具證據能力，方符前揭法條之立法意旨。本件被告丙○○於
    檢察官偵訊時，既經具結，以證人之身分完整連續陳述本案
    關於銷贓地點之經過，檢察官就上開偵查訊問之實施，並無
    任何違反相關規定之瑕疵，且查無證據證明其於偵查中所證
    有何遭受強暴、脅迫、詐欺、利誘等外力干擾，或影響其心
    理狀況致妨礙其自由陳述等顯不可信之情形。是被告丙○○
    於偵查中以證人身分所為之陳述，自有證據能力。
貳、實體部分：
一、前揭犯罪事實欄一所載之事實，業據被告丙○○於警詢、偵
    查、本院準備程序及審理中均坦承不諱（見偵卷一第41、45
    頁、偵卷三第5 至8 頁、本院卷第138 、165 頁），核與證
    人即臺灣高鐵公司維修技師乙○○、丁○○於警詢、偵查中
    之證述，及證人即楊世安之胞兄陳世昌、證人即臺灣高鐵公
    司所屬之天鷹保全公司保全員鍾源春、邱鎮金於警詢證述之
    情節相符（見偵卷一第71、74、76、79、81至87頁、偵卷三
    第23至25頁、偵卷一第58、66、69頁）；並有楊世安所使用
    之0000-000000 號行動電話雙向通聯紀錄、贓物認領保管單
    、楊世安所使用由雲林第二監獄保管之0000-000000 號行動
    電話照片、竊盜現場照片多張、內政部警政署國道公路警察
    局第六警察隊通緝案件報告書、內政部警政署鐵路警察局高
    鐵警務段職務報告在卷可稽（見偵卷一第88至150 頁、偵卷
    二第1 至98頁、本院卷第78、97頁）；另有扣案之油壓剪1
    支可資為證。足認被告丙○○前開自白與事實相符，此部份
    事證明確，被告丙○○犯行，堪予認定。
二、另訊據被告甲○○則矢口否認有故買贓物犯行，辯稱：伊不
    認識丙○○、楊世安，亦不曾向渠等購買過銅線；被告丙○
    ○之指認應係誤認云云（見本院卷第48、49頁）。惟查：
  (一)參以被告丙○○於本院審理時結證稱：伊第1 次（即97 年5
    月30日）是直接帶警員去富國路2 段533 之1 號的資源回收
    場等語（見本院卷第153 頁），及證人即內政部警政署高鐵
    警務段警員吳景炎於本院審理時結證稱：97年5 月30日巫學
    誠直接帶渠等至富國路2 段533 之1 號之資源回收場，這中
    間並沒有走錯路之情形（見本院卷第178 頁）。足見被告丙
    ○○對於其與楊世安銷贓之地點，知之甚詳，故無記憶模糊
    而須尋找後始能確認之情形。是被告甲○○辯稱：本件係被
    告丙○○指認錯誤云云，並不足採。
  (二)又桃園縣蘆竹鄉○○路及富國路上固有10家資源回收場，此
    有桃園縣政府警察局98年5 月11日桃警刑字第0980055342號
    函及所附資源回收場一覽表、照片在卷可參（見本院卷第89
    至93頁），然其中位在富國路上之資源回收場僅有3 家，且
    該3 家之地點、外觀各不相同，此觀之照片即明（見本院卷
    第91頁）；況被告丙○○會記得其銷贓之資源回收場，係因
    該回收場對面有加油站之情，亦據被告丙○○於本院審理時
    結證在卷（見本院卷第164 頁）；參酌被告丙○○本即住居
    於桃園縣桃園市，其對於桃園縣市○道路位置當有相當程度
    之熟悉，應無誤認可能。益徵丙○○所指認之銷贓地點，確
    屬真實，而堪採信。被告丙○○確係搭載楊世安前往被告甲
    ○○經營之寬億企業社銷贓無誤。被告甲○○辯稱：本件係
    被告丙○○指認錯誤云云，殊不足採。
  (三)至於被告丙○○於本院審理時固亦證稱：98年6 月1 日再度
    至現場指認銷贓地點時，伊跟警察說已忘記銷贓地點，照片
    中所示，係警察叫伊指哪裡，伊就指哪裡云云（見本院卷第
    162 頁）。惟查，被告丙○○既已於97年5 月30日帶同警員
    至富國路2 段533 之1 號被告甲○○之資源回收場，指認該
    處即為銷贓地點，業如前述，則該處即係被告丙○○所指認
    之銷贓地點，要無疑義；況被告丙○○於本院審理時更一再
    強調稱：本案偷得之接地銅線，是賣給伊帶警員去的那個地
    方（按即被告甲○○經營之寬億企業社─見本院卷第152 頁
    ）。是其於98年6 月1 日再度至現場指認時，因距銷贓之時
    間已逾1 年以上，致對銷贓地點記憶模糊，而向警員稱已忘
    記地點等語，尚與常情不相違背。是被告丙○○前揭證詞，
    尚不足為被告甲○○有利之認定。
  (四)被告丙○○固於本院審理時再證稱：伊沒有注意看楊世安究
    與何人接洽（見本院卷第157 頁）。惟查，被告丙○○既已
    指認其與楊世安銷贓之地點即係富國路2 段533 之1 號之資
    源回收場，而上開資源回收場係被告甲○○所經營者，且僅
    有被告甲○○1 人在打理之情，亦據被告甲○○供明在卷（
    見偵卷三第15頁），顯然楊世安係與甲○○進行交易無訛。
    再者，據證人即本件承辦警員高鐵警務段警員張景炎於本院
    審理時結證稱：「（檢問：5 月30日，為什麼當天沒有直接
    請丙○○指認甲○○？）當天丙○○是講說不要看到老闆，
    不需要跟老闆見面，他在外面等‧‧他說不方便或是怎麼樣
    ，他是這樣跟我們說。‧‧（檢問：丙○○指認（甲○○）
    相片，有很明確的指認嗎？）他說那個相片就是，‧‧偵卷
    一第140 頁之指認相片上【經我指認... 等字】是丙○○寫
    的」（見本院卷第174 、175 頁）。被告丙○○於偵查中亦
    稱伊不認識甲○○，但可以指認等語（見偵卷三第9 頁）。
    綜此堪認被告丙○○應見過甲○○，惟因恐甲○○知悉其帶
    同警員前往現場指認甲○○收贓，故向警員要求稱不方便與
    甲○○碰面。是以本件出面向楊世安及被告丙○○收購贓物
    者應係甲○○，足堪認定。被告丙○○上開證詞，實難據為
    被告甲○○有利之認定。
  (五)審諸被告丙○○及楊世安所販賣之接地銅線，並非一般常見
    之資源回收物，且均有剪斷之痕跡，以被告甲○○經營資源
    回收業之經驗與常識，自不可能不知該接地銅線應係來源不
    明之贓物，則被告甲○○明知係贓物仍予收購，其行為自與
    故買贓物罪之構成要件該當。
三、論罪科刑之說明：
  (一)核被告丙○○所為，均係犯刑法第321 條第1 項第3 款之攜
    帶兇器竊盜罪。被告丙○○就附表編號3 、4 之犯行，其犯
    罪時間密接，被害法益同一，應係出於單一之犯罪決意，此
    部份並經公訴人當庭變更該2 次犯行為接續犯，應論以1 罪
    在案（見本院卷第138 頁）。被告丙○○與楊世安就附表所
    示5 次犯行，有犯意聯絡及行為分擔，為共同正犯。被告丙
    ○○先後5 次加重竊盜犯行，犯意各別，行為互殊，應予分
    論併罰。爰審酌被告丙○○年輕力壯，不思以正途獲取金錢
    ，竟與楊世安共同偷竊臺灣高鐵公司之接地銅線，次數及數
    量均鉅，致臺灣高鐵公司損失不貲，惡性非輕，且迄未與該
    公司達成和解賠償損失；另衡其自始坦承犯行，減少司法資
    源之浪費；及其於本案均係擔任把風接應之工作，分贓所得
    之金額不多；其尚須扶養父、妻、子，有戶籍謄本在卷可參
    （見偵卷三第34至36頁），暨其犯罪之動機、目的、手段、
    所生之損害等一切情狀，分別量處如主文第1 項所示之刑，
    並定其應執行之刑。至扣案之油壓剪1 支，雖為共犯楊世安
    所有供竊盜所用之物，然共同正犯在犯意聯絡範圍內，分擔
    犯罪行為之遂行，而相互利用他人之行為，以達成其犯罪之
    目的，故應對全部行為共同負責，則基於責任共同之原則，
    有關從刑沒收部分，雖係其中一共犯所有供犯罪所用之物，
    惟對於其他共同正犯而言，仍不失為從刑，仍應於論處其他
    共同正犯罪刑時，併為沒收之諭知，爰一併宣告沒收。
  (二)核被告甲○○所為，均係犯刑法第349 條第2 項之故買贓物
    罪。渠先後5 次故買贓物，犯意各別，行為互殊，應予分論
    併罰。又其前於95年間因故買贓物案件，經臺灣高等法院判
    處有期徒刑4 月確定，嗣因減刑，減為有期徒刑2 月，於96
    年11月20日易科罰金執行完畢，有臺灣高等法院被告前案紀
    錄表在卷可按，其於有期徒刑之執行完畢後，5 年內故意再
    犯本件有期徒刑以上之罪，為累犯，應依刑法第47條第1 項
    規定，加重其刑。爰審酌被告甲○○前即有故買贓物前科，
    其再犯本件故買贓物犯行，顯見先前之罪刑懲罰並未收其實
    效；又其故買贓物，提供銷贓管道，助長竊盜犯行猖獗，且
    妨礙被害人之贓物回復請求權；另其收購之接地銅線數量及
    價值均鉅，犯行不輕；犯後復未能坦承犯行，飾詞狡辯，態
    度不佳，浪費司法資源；暨渠犯罪之動機、目的、品行、生
    活狀況、智識程度等一切情狀，分別量處如主文第2 項所示
    之刑，並定其應執行之刑。
  (三)又依大法官會議釋字第662 號解釋：「中華民國94年2 月2
    日修正公布之現行刑法第41條第2 項，關於數罪併罰，數宣
    告刑均得易科罰金，而定應執行刑之刑逾6 個月者，排除適
    用同條第1 項得易科罰金之規定部分，與憲法第23條規定有
    違，並與本院釋字第366 號解釋意旨不符，應自本解釋公布
    之日起失其效力。」本件被告丙○○、甲○○分別各5 次犯
    行所定之應執行刑雖均超過6 個月，惟渠等各5 次犯行之宣
    告刑依法既均得易科罰金，依上開解釋意旨，就其所定之應
    執行刑仍得易科罰金。爰併就被告2 人之宣告刑及應執行刑
    ，均諭知易科罰金之折算標準。
據上論斷，應依刑事訴訟法第299 條第1 項前段，刑法第28條、
第321 條第1 項第3 款、第349 條第2 項、第47條第1 項、第41
條第1 項前段、第51條第5 款、第38條第1 項第2 款，刑法施行
法第1 條之1 ，大法官會議釋字第662 號解釋，判決如主文。
本案經檢察官黃棋安到庭執行職務。
中    華    民    國    98    年    8     月    21    日
                  刑事第一庭  審判長法  官  劉興浪
                                    法  官  羅貞元
                                    法  官  黃佩韻
以上正本證明與原本無異。
如不服本判決應於收受判決後10日內向本院提出上訴書狀，並應
應敘述具體理由。其未敘述上訴理由者，應於上訴期間屆滿後20
日內向本院補提理由書 (均須按他造當事人之人數附繕本)「 切
勿逕送上級法院」。告訴人或被害人如對本判決不服者，應具備
理由請求檢察官上訴，其上訴期間之計算係以檢察官收受判決正
本之日期為準。
                                    書記官  巫  穎
中    華    民    國    98    年    8     月    21    日
附表：
┌──┬────┬────┬──────┬─────┬─────┐
│編號│犯罪時間│犯罪地點│ 犯罪手法   │所得財物  │備      註│
│    │（民國）│        │            │          │          │
├──┼────┼────┼──────┼─────┼─────┤
│ 1  │97年2月4│新竹縣寶│1.丙○○駕駛│60ｍ㎡180 │          │
│    │日凌晨2 │山鄉86K+│  車牌號碼V8│公尺（約74│          │
│    │時許    │713M至78│  -9938 號自│公斤，價值│          │
│    │        │5M。    │  用小客車至│約7 萬元）│          │
│    │        │苗栗縣頭│  現場，由烏│          │          │
│    │        │份鎮91K+│  學誠把風，│          │          │
│    │        │647M至74│  楊世安進入│          │          │
│    │        │7M。    │  行竊，掀起│          │          │
│    │        │        │  水泥蓋板，│          │          │
│    │        │        │  以自備之油│          │          │
│    │        │        │  壓剪剪取接│          │          │
│    │        │        │  地銅線，得│          │          │
│    │        │        │  手後，楊世│          │          │
│    │        │        │  安以0930-9│          │          │
│    │        │        │  53059號行 │          │          │
│    │        │        │  動電話撥打│          │          │
│    │        │        │  丙○○0939│          │          │
│    │        │        │  -902318 行│          │          │
│    │        │        │  動電話，聯│          │          │
│    │        │        │  絡丙○○前│          │          │
│    │        │        │  來接應。  │          │          │
│    │        │        │2.丙○○駕駛│          │          │
│    │        │        │  前揭自用小│          │          │
│    │        │        │  客車，由楊│          │          │
│    │        │        │  世安在車內│          │          │
│    │        │        │  將竊得之接│          │          │
│    │        │        │  地銅線削皮│          │          │
│    │        │        │  後，載往桃│          │          │
│    │        │        │  園縣蘆竹鄉│          │          │
│    │        │        │  富國路2段5│          │          │
│    │        │        │  33 之1號吳│          │          │
│    │        │        │  水文經營之│          │          │
│    │        │        │  資源回收場│          │          │
│    │        │        │  變賣。烏學│          │          │
│    │        │        │  誠分得4000│          │          │
│    │        │        │  元。      │          │          │
├──┼────┼────┼──────┼─────┼─────┤
│ 2  │97年4 月│新竹縣寶│  同上      │60ｍ㎡共41│          │
│    │18日凌晨│山鄉高鐵│            │3 公尺，80│          │
│    │2 時許  │80K+96M │            │ｍ㎡共50公│          │
│    │        │至82K+24│            │尺（共約28│          │
│    │        │6M (西線│            │5 公斤，價│          │
│    │        │)。     │            │值約48萬80│          │
│    │        │80K+96M │            │00元）    │          │
│    │        │至359M、│            │          │          │
│    │        │82K+011M│            │          │          │
│    │        │至246M。│            │          │          │
├──┼────┼────┼──────┼─────┼─────┤
│ 3  │97年5月 │苗栗縣西│ 同上       │60ｍ㎡共35│丙○○就編│
│    │15日凌晨│湖鄉高鐵│            │3 公尺（共│號3 、4 之│
│    │0時許   │112K+979│            │約176 公斤│犯行，為接│
│    │        │M至113K+│            │，價值約24│續犯，應論│
│    │        │959M。  │            │萬6000元）│以1 罪。  │
├──┼────┼────┼──────┼─────┼─────┤
│ 4  │97年5月 │苗栗縣通│丙○○駕駛車│60ｍ㎡共27│丙○○就編│
│    │16日中午│霄鎮高鐵│牌號碼V8－99│0 公尺（東│號3 、4 之│
│    │12時30分│117K+310│38號自用小客│線100 公尺│犯行，為接│
│    │許      │M 至370M│車至現場，由│，西線170 │續犯，應論│
│    │        │間。    │丙○○把風，│公尺，約13│以1 罪。  │
│    │        │        │楊世安進入行│5 公斤，價│          │
│    │        │        │竊，掀起水泥│值約32萬40│甲○○就編│
│    │        │        │蓋板，以自備│00元）    │號4 部分，│
│    │        │        │之油壓剪剪取│          │無故買贓物│
│    │        │        │接地銅線。此│          │犯行。    │
│    │        │        │時，丙○○為│          │          │
│    │        │        │臺灣高鐵公司│          │          │
│    │        │        │所屬之天鷹保│          │          │
│    │        │        │全公司保全人│          │          │
│    │        │        │員鍾源春、邱│          │          │
│    │        │        │鎮金發現形跡│          │          │
│    │        │        │可疑，於上前│          │          │
│    │        │        │查問時，烏學│          │          │
│    │        │        │誠即駕車逃逸│          │          │
│    │        │        │。現場遺留有│          │          │
│    │        │        │60ｍ㎡接地銅│          │          │
│    │        │        │線209 條，每│          │          │
│    │        │        │條約95公分，│          │          │
│    │        │        │以肥料袋3 袋│          │          │
│    │        │        │盛裝，及油壓│          │          │
│    │        │        │剪1 支、寶特│          │          │
│    │        │        │瓶1 個未及帶│          │          │
│    │        │        │走。        │          │          │
├──┼────┼────┼──────┼─────┼─────┤
│ 5  │97年5月 │苗栗縣造│1.丙○○駕駛│80ｍ㎡共27│          │
│    │19日晚上│橋鄉高鐵│  車牌號碼V8│0 公尺（東│          │
│    │7時許   │99K+604M│  －9938號自│線100 公尺│          │
│    │        │        │  用小客車至│、西線170 │          │
│    │        │        │  現場，由烏│公尺，約18│          │
│    │        │        │  學誠把風，│0 公斤，價│          │
│    │        │        │  楊世安自99│值約40萬50│          │
│    │        │        │  K+610M工作│00元）    │          │
│    │        │        │  門攀爬進入│          │          │
│    │        │        │  行竊，並破│          │          │
│    │        │        │  壞圍籬，以│          │          │
│    │        │        │  自備油壓剪│          │          │
│    │        │        │  剪取接地銅│          │          │
│    │        │        │  線，得手後│          │          │
│    │        │        │  ，楊世安以│          │          │
│    │        │        │  0000-00000│          │          │
│    │        │        │  9 號行動電│          │          │
│    │        │        │  話，撥打烏│          │          │
│    │        │        │  學誠之0939│          │          │
│    │        │        │  -902318號 │          │          │
│    │        │        │  行動電話，│          │          │
│    │        │        │  聯絡前來接│          │          │
│    │        │        │  應。      │          │          │
│    │        │        │2.丙○○駕駛│          │          │
│    │        │        │  前揭自用小│          │          │
│    │        │        │  客車，由楊│          │          │
│    │        │        │  世安在車內│          │          │
│    │        │        │  ，將竊得之│          │          │
│    │        │        │  接地銅線削│          │          │
│    │        │        │  皮後，載往│          │          │
│    │        │        │  桃園縣蘆竹│          │          │
│    │        │        │  鄉○○路2 │          │          │
│    │        │        │  段533 之1 │          │          │
│    │        │        │  號甲○○經│          │          │
│    │        │        │  營之資源回│          │          │
│    │        │        │  收場變賣，│          │          │
│    │        │        │  丙○○分得│          │          │
│    │        │        │  6000至7000│          │          │
│    │        │        │  元。      │          │          │
├──┼────┼────┼──────┼─────┼─────┤
│ 6  │97年5月 │新竹縣寶│ 同上       │60ｍ㎡共12│          │
│    │23日下午│山鄉高鐵│            │0 公尺（約│          │
│    │1時許   │78K+580M│            │60公斤，價│          │
│    │        │至715M間│            │值約14萬40│          │
│    │        │。      │            │00元）    │          │
└──┴────┴────┴──────┴─────┴─────┘
附錄論罪科刑法條全文
中華民國刑法第321條
犯竊盜罪而有左列情形之一者，處6月以上、5年以下有期徒刑：
一、於夜間侵入住宅或有人居住之建築物、船艦或隱匿其內而犯
    之者。
二、毀越門扇、牆垣或其他安全設備而犯之者。
三、攜帶兇器而犯之者。
四、結夥三人以上而犯之者。
五、乘火災、水災或其他災害之際而犯之者。
六、在車站或埠頭而犯之者。
前項之未遂犯罰之。
中華民國刑法第349條
收受贓物者，處3年以下有期徒刑、拘役或5百元以下罰金。
搬運、寄藏、故買贓物或為牙保者，處5年以下有期徒刑、拘役
或科或併科1千元以下罰金。
因贓物變得之財物，以贓物論。


司法院資訊處製作；財團法人民間司法改革基金會備份。
